【裁判字號】    99,交抗,1007
【裁判日期】    990412
【裁判案由】    違反道路交通管理處罰條例
【裁判全文】
臺灣高等法院交通事件裁定            99年度交抗字第1004號
抗  告  人
即受處分人  甲○○
上列抗告人因違反道路交通管理處罰條例案件，不服臺灣基隆地
方法院，中華民國99年2月22日所為裁定（99年度交聲字第18號
），提起抗告，本院裁定如下：
    主  文
抗告駁回。
    理  由
一、原裁定意旨略以：抗告人即受處分人李恆毅於民國（下同）
    98年11月18日10時03分許，駕駛車牌號碼4629-DQ號自用一
    般小貨車，由臺北市○○路北往南行駛至民生東路二段路口
    右轉時，因未繫安全帶及未打方向燈，經警舉發「駕駛汽車
    行駛一般道路汽車駕駛人未依規定繫安全帶」、「轉彎未使
    用方向燈」之違規。嗣經原處分機關即交通部公路總局臺北
    區監理所基隆監理站，依道路交通管理處罰條例第33條第1
    項、第48條第1項第1款、第63條第1項第1款之規定，及違反
    道路交通管理事件統一裁罰基準表規定，分別裁處罰鍰新台
    幣（下同）1,500元、900元並記違規點數1點等情，有北市
    警交字第AEX904608號、AEX904609號舉發通知單各1紙、臺
    北市政府警察局中山分局98年12月18日北市警中分交字第09
    837005800號函說明1紙，及交通部公路總局臺北區監理所基
    隆監理站裁決上開裁決書在卷可稽。且抗告人前揭違規行為
    ，業經證人即舉發本件違規之員警徐羿逵於原審結證屬實（
    見原審卷第18頁至第20頁）。而承辦員警目睹抗告人前開違
    規行為，其到庭所述抗告人之違規過程均甚翔實，並無瑕疵
    及違反經驗或論理法則之情形，且於本件卷存證據資料內並
    無任何積極證據足以證明證人所述虛偽，況且證人與抗告人
    ，並無仇隙，應無甘冒偽證重罪而設詞誣陷抗告人之理；又
    交通警察製單舉發違反道路交通管理處罰條例所列之違規行
    為，係公務員基於職務上之權力，依法所為之公法上行為，
    基於公務員為公法上行為具有公信力之原則，該行政行為當
    可被推定為真正，其據以依法處分之事實認定原則上亦應被
    推定為正確無誤。是本件違規事實事證明確，原處分機關分
    別裁處抗告人1,500元、900元並記違規點數1點，核無違誤
    ，抗告人聲明異議為無理由，應予駁回等語。
二、抗告意旨略以：抗告人當日係由松江路主幹道右轉往西，至
    該道路226巷，並於松江路226巷15號1樓之資欣公司卸貨，
    之後左轉往南從民生東路2段115巷口左轉往西至民生東路2
    段主幹道。非如員警所言由臺北市○○路北往南行駛至民生
    東路二段路口右轉。且員警並未舉證，抗告人有何未依規定
    繫安全帶、轉彎未使用方向燈之違規行為，為此提起抗告云
    云。
三、經查：
  (一)按汽車行駛於道路上，其駕駛人或前座乘客未繫安全帶者，
    處駕駛人1,500元罰鍰，道路交通管理處罰條例第31條第1項
    亦定有明文。又汽車行駛於道路上，其汽車駕駛人及前座乘
    客應依下列規定使用安全帶；一、安全帶及相關配件必須齊
    全，並無毀損、鬆脫或變更之情事。二、每條安全帶僅供一
    人使用。三安全帶之帶扣應確實緊扣，安全帶無扭曲或反轉
    ，鬆緊度保持適宜；腰部安全帶置於腰部以下，肩部安全帶
    固定位置應依個人調整，避免安全帶纏繞過頸部，且應置手
    臂上端以上，汽車駕駛人及前座乘客繫安全帶實施及宣導辦
    法第3條第1項定有明文。次按汽車駕駛人轉彎時，未使用方
    向燈者，處600元以上1,800元以下罰鍰。又汽車駕駛人，違
    反第48條者，除依原條款處罰鍰外，並予記違規點數1點。
    道路交通管理處罰條例第48條第1項第1款、第63條第1項第1
    款分別定有明文。
  (二)抗告人確於前開時、地有前揭之違規事實，有北市警交字第
    AEX904608號、AEX904609號舉發通知單各1紙、臺北市政府
    警察局中山分局98年12月18日北市警中分交字第0983700580
    0號函說明1紙，及交通部公路總局臺北區監理所基隆監理站
    裁決上開裁決書在卷可稽。且證人即本件執勤舉發之員警徐
    羿逵於原審訊問時證稱：「（法官問：取締當時異議人【即
    抗告人】的違規情形如何？）當天我騎警用機車執行巡邏勤
    務，在民生東路東往西方向，當時我是在停等紅綠燈的狀態
    ，到變為綠燈我準備通行時，發現異議人駕駛的自小貨車在
    松江路十字路口，我的右手邊停等紅燈，我看到他直接右轉
    ，當時正好是燈號轉換的時間，所以我沒有開立紅燈右轉的
    違規單，我看見異議人紅燈右轉行至民生東路，發現異議人
    未打方向燈逕行右轉，我就過馬路後將警用機車騎到異議人
    的左側攔停異議人，發現異議人完全沒有繫安全帶，右駕駛
    座沒有乘客，我取締的時候是上午10時左右，天色明亮，異
    議人當時身穿藍色的T恤，而車輛的安全帶是黑色的，絕無
    誤認的可能。（法官問：有無檢視異議人方向燈是否有燈號
    閃爍較慢的不正常狀況？）攔停當時異議人都否認有違規，
    沒有辯解，只是單純的否認違規，也沒有提到方向燈的反應
    較慢，所以我沒有檢視他車輛的方向燈是否有反應較慢。（
    法官問：能否確認取締當時異議人安全帶扣環究竟有無繫上
    ，是完全未扣，還是將安全帶調整至衣領處？）完全沒有繫
    上安全帶。我將異議人攔停後，他才用左手將安全帶拉在手
    上，並未橫至胸前。（法官問：攔停異議人告知異議人違規
    情事時，異議人第一時間如何反應？）他都否認。從我騎機
    車示警異議人停車到異議人實際停下車中間相隔15至20秒，
    異議人右轉民生東路時我就看到他未繫上安全帶，我橫越馬
    路將騎車騎到異議人左側的時候仍發現異議人未繫上安全帶
    ，我示意異議人停車，異議人於15至20秒後停車，搖下車窗
    時，我看見異議人將安全帶拉在手上，安全帶的扣環也未扣
    上，這一點我很確定。（法官問：對於異議人所繪製的現場
    圖有何意見？（提示）按照異議人所繪製的現場圖，當時在
    民生東路上停等紅綠燈的你無法看到從巷子裡鑽出來的異議
    人，實情究竟為何？）異議人說的不實在，我看到的就是異
    議人的藍色小貨車由松江路右轉民生東路，當時的車流量不
    大，我的視線沒有離開過那一台自小貨車，也沒有被其他的
    車輛擋住我的視線。」等語（見原審卷第18頁至第20頁）。
    且抗告人亦於原審調查中坦認，「我右轉至民生東路之後大
    約5公尺（中原街前）被警察攔下，當時我已經扣好安全帶
    ，只是我在調整安全帶，扣環是扣好的。我當時穿深藍色的
    T恤，安全帶的顏色是黑色的沒錯」等語（見原審卷第19頁
    ）。其所述服裝顏色、左手擺放之位置（將安全帶拉在左手
    上）等與證人徐羿逵所述相符，是證人徐羿逵對於舉發經過
    印象深刻、記憶清晰，與事實相符而可採信。再者，抗告人
    駕車行經前開路段之時間為上午10時許，天色尚明，車流量
    不大，取締過程中證人之視線從未離開過抗告人所駕駛之自
    小貨車，亦未被其他的車輛擋住視線，是證人徐羿逵應無誤
    認之可能。參酌抗告人於原審辯稱：當時我的衣領被安全帶
    勒住，所以我想要調整安全帶，----，我車子的方向燈故障
    ，反應比較慢等語，惟安全帶鬆緊頗為固定，殊少於行車途
    中調整之必要；方向燈係依線路管控，常情一撥即啟動，線
    路如有故障，即無法摯動，殊難想像反應比較慢之情形，且
    方向燈通常延續數秒之久，以方便後方用路人辨識其行車方
    向，如抗告人確有撥方向燈，縱有反應較慢情形，其時間亦
    應足以讓員警看見，足認抗告人所辯係臨訟編織之詞，自不
    可信。
  (三)又按道路交通管理處罰條例科處行政罰事件，依據公法爭議
    之舉證責任分配法則，固應先由行政機關就其業已履踐相關
    正當法律程序，以及人民應受處罰之客觀違反法令行為，負
    證明之責。抗告人就行政機關已為相當證明之前開事項，若
    主張欠缺主觀歸責條件或為其他抗辯，亦須就其所辯提出反
    證。惟行政機關對於前開應為舉證事項，並非不得以執行查
    察取締勤務人員，依據調查人證之程序，使就親歷事實提供
    不可替代之證明方法。抗告人就該證人所述見聞經過之真實
    性倘有質疑，除依法定交互詢問程序加以檢驗外，亦不得僅
    因證人之個人身分、地位或與當事人之關係而謂其不得作證
    ，或憑己意指為必須代以其他特定之證據方法，此在證人業
    已具結願依偽證罰則擔保證言可信之場合，尤屬當然。本件
    既經證人即承辦員警徐羿逵於原審證述明確，則其基於維護
    交通秩序、公眾安全職責所為之舉發，自應受合法、正確之
    推定。抗告人辯稱，其無違規行為，且證人所言路線不正確
    云云，然僅提出自行繪製之行車路線圖乙紙，未能提出相當
    之佐證，已難憑採。縱如所辯，抗告人係於民生東路二段
    115巷右轉，員警記憶有誤，但員警既係親眼目睹抗告人有
    上開二違規情形，亦僅更正違規地點即可，無礙於抗告人於
    當日違規之事實。
  (四)復查交通勤務警察之舉發有「當場舉發」、「逕行舉發」二
    類型，以「當場舉發」為原則，「逕行舉發」為例外。除依
    道路交通管理處罰條例第7條之2第1項第7款規定「經以科學
    儀器取得證據資料證明其行為違規」所為之逕行舉發外，其
    餘違規之舉發，法無明文規定應取得科學儀器之證據資料為
    證據方法。於當場舉發之情形，因交通勤務警察親見違規事
    實（倘人民對於處分不服，並對於舉發事實存有爭議，而聲
    明異議，交通勤務警察即可充為證人，並有具結之義務，其
    證言之真實性受到刑事偽證處罰之確保，並由法院訊問以查
    其真偽），且經當場攔截違規行為人，告知舉發之事實並提
    供辯明違規事實之機會，故尚非不得僅以舉發員警之證詞，
    作為認定違規事實之唯一證據。本件違規係員警當場舉發，
    並非逕行舉發，自無道路交通管理處罰條例第7條之2第7款
    規定之適用。是抗告人辯稱：員警未具體舉證云云，亦屬無
    據。
  (五)抗告人未舉具體事證，恣意指摘指摘原裁定不當，為無理由
    ，應予駁回。
四、據上論結，應依道路交通管理處罰條例第89條，刑事訴訟法
    第412條，裁定如主文。
中    華    民    國    99    年    4     月    12    日
                  刑事第十七庭  審判長法  官  王聰明
                                      法  官  黃雅芬
                                      法  官  陳世宗
以上正本證明與原本無異。
不得再抗告。
                                      書記官  李佳穎
中    華    民    國    99    年    4     月    13    日

司法院資訊處製作；財團法人民間司法改革基金會備份。
